【裁判字號】    96,聲判,190
【裁判日期】    970118
【裁判案由】    聲請交付審判
【裁判全文】
臺灣臺北地方法院刑事裁定             96年度聲判字第190號
聲  請  人  甲○○
代  理  人  鍾明達律師
被      告  乙○○
            丙○○
上列聲請人即告訴人因被告等偽造文書案件，不服臺灣高等法院
檢察署檢察長於中華民國96年9 月14日所為96年度上聲議字第46
02號駁回再議之處分（原不起訴處分案號：臺灣臺北地方法院檢
察署96年度偵續字第347 號），聲請交付審判，本院裁定如下：
    主  文
聲請駁回。
    理  由
一、按告訴人不服上級法院檢察署檢察長或檢察總長認為再議無
    理由而駁回之處分者，得於接受處分書後10日內委任律師提
    出理由狀，向該管第一審法院聲請交付審判；法院認為交付
    審判之聲請不合法或無理由者，應駁回之。刑事訴訟法第25
    8 條之1 、第258 條之3 第2 項前段分別定有明文。
二、本件聲請人即告訴人甲○○以被告乙○○、丙○○涉犯偽造
    文書案件，向臺灣臺北地方法院檢察署提出告訴，經該署檢
    察官偵查後，於民國96年3 月15日以95年度偵字第24153 號
    為不起訴處分，聲請人不服聲請再議，嗣經臺灣高等法院檢
    察署檢察長發回續查，再經臺灣臺北地方法院檢察署於96年
    7 月4 日以96年度偵續字第347 號為不起訴處分，聲請人復
    提起再議，臺灣高等法院檢察署檢察長於96年9 月14日以96
    年度上聲議字第4602號駁回再議，該處分書於96年11月1 日
    送達聲請人等情，業經本院調閱上開案件卷宗核閱無訛。而
    聲請人係於96年11月13日委任律師向本院提出本件聲請，有
    本院收狀戳章及委任狀附卷可稽，依法院訴訟當事人在途期
    間標準第2 條之規定，因聲請人係居住在臺北縣三重市○○○路118 巷4 號，依法須加計在途期間2 日，是本件聲請交
    付審判程式合於前揭法定程式要件，核先敘明。
三、本件聲請交付審判意旨略以：聲請人甲○○並未授權被告乙○○、丙○○製作系爭「非常說唱之掃刀霞」專輯光碟，被
    告等自無權使用「狄凡出版社」名稱，竟以該出版社名義製
    作發行系爭光碟，屬無製作權人製作他人名義之文書，涉犯
    刑法偽造文書罪嫌，臺灣臺北地方法院檢察署和臺灣高等法
    院檢察署檢察長未傳喚演唱者洪瑞霞到庭調查該專輯之製作
    及發行過程，遽為不起訴處分，有違經驗法則、論理法則及
    證據法則等語。
四、本件聲請人雖以前揭理由認被告等涉有刑法偽造文書罪嫌，
    而向本院聲請交付審判。惟按：
（一）犯罪事實應依證據認定之，無證據不得認定犯罪事實，刑
      事訴訟法第154 條第2 項定有明文。又認定不利於被告之
      事實，須依積極證據，苟積極證據不足為不利於被告事實
      之認定時，即應為有利於被告之認定，更不必有何有利之
      證據；事實之認定，應憑證據，如未能發現相當證據，或
      證據不足以證明，自不能以推測或擬制之方法，以為裁判
      之基礎，最高法院30年上字第816 號、40年臺上字第86號
      判例可資參照。又刑事訴訟法第258 條之1 規定告訴人得
      向法院聲請交付審判，係新增對於檢察官起訴裁量權之制
      衡，除為貫徹檢察機關內部檢察一體原則所含之內部監督
      機制外，亦宜有檢察機關以外之監督機制加以制衡，法院
      僅就檢察官所為不起訴或緩起訴之處分是否正確加以審查
      ，以防止檢察機關濫權，依此立法精神，同法第258 條之
      3 第3項 規定法院審查聲請交付審判案件時「得為必要之
      調查」，其調查證據之範圍，應以偵查中曾顯現之證據為
      限，不可就聲請人新提出之證據，再為調查，除認為不起
      訴處分書所載理由違背經驗法則、論理法則或其他證據法
      則，否則不宜率予裁定交付審判；且法院裁定交付審判，
      即如同檢察官提起公訴使案件進入審判程序，是法院裁定
      交付審判之前提，必須偵查卷內所存證據已符合刑事訴訟
      法第251 條第1 項規定「足認被告有犯罪嫌疑」檢察官應
      提起公訴之情形，亦即該案件已經跨越起訴門檻，若需再
      為起訴審查，則易生裁判矛盾並造成訴訟遲延。縱或法院
      對於檢察官所認定之基礎事實有不同判斷，但如案件仍須
      另行蒐證偵查始能判斷應否交付審判者，因交付審判審查
      制度並無如同再議救濟制度得為發回原檢察官續行偵查之
      設計，法院仍應依同法第258 條之3 第2 項前段規定，以
      聲請無理由裁定駁回。
三、經查：聲請人甲○○已於偵訊中自陳：93年12月間，被告乙○○致電表示要借營利事業登記證，因雙方認識很久，故傳
    真營利事業登記證。過了2 、3 天至被告丙○○公司，被告
    乙○○有拿「非常說唱」的CD要伊捧場買100 片，說只是流
    行歌，有請款單等語（見95年10月24日偵訊筆錄）。經檢察
    官訊問買100 片CD時，是否已看到封面印刷字樣，則陳稱「
    是」等語明確，觀之聲請人提出之「非常說唱之掃刀霞」光
    碟片之封面印有「A 錢爽爽爽、我無A 、乳房只是女人的工
    具、公投陰謀、2004年3 月20日臺灣人」等目錄，並載有「
    芳聲音樂製作、狄凡出版社、地址：三重市○○路118 巷4
    號、局版台音字：310 號」等字樣，有該光碟片暨封面1 份
    、翠峰公司請款單1 紙附卷可佐。由該封面目錄可知其內容
    顯非一般流行歌曲自明，且其上已載明「狄凡出版社」名義
    ，倘聲請人自始未同意被告等使用該出版社名義印製於封面
    背面，應即當場表示拒卻並請渠等更正，斷無為捧場之故反
    向被告等一次購買100 片之理，此實與常情有違。再查，本
    件錄製該光碟片內容之藝人洪瑞霞（原名洪貴娥）業於檢察
    官偵查中到案證稱：系爭光碟片係被告乙○○在總統大選前
    邀請錄製，不知係何人出錢或出版，也不認識聲請人，亦未
    接觸被告丙○○或收取任何報酬等語明確（見95年12月27日
    偵訊筆錄），證人洪貴娥既對光碟製作及發行過程無所知悉
    ，亦難以其證述遽入被告等於罪。
四、綜上所述，臺灣臺北地方法院檢察署檢察官及臺灣高等法院
    檢察署檢察長以被告等犯罪嫌疑不足，予以不起訴處分及駁
    回再議之聲請，查無何違背經驗法則、論理法則或其他證據
    法則情形，認事用法均無不當。聲請交付審判意旨猶執前詞
    ，並無足採。本件聲請人聲請交付審判，為無理由，應予駁
    回。
六、據上論斷，應依刑事訴訟法第258 條之3 第2 項規定，裁定
    如主文。
中    華    民    國    97    年    1    月    18     日
                  刑事第七庭審判長法  官  梁耀鑌
                                  法  官  許泰誠
                                  法  官  孫正華
上正本證明與原本無異。
本裁定不得抗告。
                                  書記官  葉潔如
中    華    民    國    97    年    1     月    22    日


司法院資訊處製作；財團法人民間司法改革基金會備份。
